臺灣士林地方法院刑事判決　　　　　　　　　　　　　　九十年度訴字第四八號
　　公　訴　人　臺灣士林地方法院檢察署檢察官
　　被　　　告　丙○○
　　指定辯護人　本院公設辯護人　姜惠如
右列被告因偽造貨幣案件，經檢察官提起公訴（九十年度偵字第四八○號），本院判
決如左：
    主  文
丙○○意圖供行使之用，而收集偽造之通用紙幣，累犯，處有期徒刑年貳月。
扣案之偽造新台幣千元鈔票之通用紙幣拾壹張（其中十張號碼均為ＪＫ０四一八七二
ＶＡ，一張號碼為ＪＫ七二二六六五ＷＨ）均沒收。
    事  實
一丙○○前因違反麻醉藥品管理條例案件，經法院判處有期徒刑八月確定，並於民國
  八十八年五月九日執行完畢，仍不知悔改，因曾見年籍不詳姓名音為「謝寶宗」之
  人使用過偽造之通用紙幣，竟意圖供行使之用，於九十年七月四日晚上十時許，在
  台北市○○區○○街與民權東路口之民權大橋橋頭，請「謝寶宗」給其偽造之通用
  紙幣千元新台幣紙鈔，「謝寶宗」遂依丙○○所請交付千元新台幣紙鈔十一張（其
  中十張號碼均為ＪＫ０四一八七二ＶＡ，一張號碼為ＪＫ七二二六六五ＷＨ），丙○○旋收集之。嗣於翌日即九十年七月五日下午四時五十五分，在台北市○○區○○街四○一巷四六號門前，為警盤查時，丙○○於其犯罪被發覺前，即向警自首所
  持有之上開十一張千元新台幣紙鈔為偽鈔而接受裁判。
二案經丙○○自首及台北市政府警察局內湖分局報告台灣士林地方法院檢察署檢察官
  偵查起訴。
    理  由
一訊據被告丙○○，固坦認於九十年七月四日晚上十時許，於前述民權大橋橋頭，收
  受「謝寶宗」所給扣案之十一張千元新台幣紙鈔等情不諱，然矢口否認上開犯行，
  辯稱：於收受後翌日與友人丁○○、甲○○玩牌時，才知上開紙鈔為偽鈔，欲找「
  謝寶宗」理論時，即為警查獲云云，惟查：
  (一)扣案之十一張千元新台幣紙鈔，經本院送請中央銀行發行局鑑定，結果該十一張
    千元新台幣紙鈔均係以彩色噴墨方式仿印；無隱藏字及凹版印紋凸起效果；紙質
    與真鈔不同，水印及安全線以噴墨方式仿製；另安全線以黏貼箔膜（含面額數字
    ）方式仿鈔券正面五段裸露部分，無折光變色效果；左下角之「1000」面額數字
    ，無折光變色反應，均為偽鈔等情，有中央銀行發行局九十一年十一月二十二日
    函在卷可稽，另經本院勘驗扣案之偽鈔十一張，僅有一張號碼為ＪＫ七二二六六
    五ＷＨ，另十張號碼均為ＪＫ０四一八七二ＶＡ，再比對扣案之偽鈔與另張真鈔
    ，偽鈔之質感較真鈔為平滑，偽鈔之圖像較為模糊，顏色較真鈔略深，平放觀偽
    鈔之一面，除該面的圖案外，亦可見其背面之圖案等情，亦有本院勘驗筆錄在卷
    可稽。堪認扣案之千元新台幣紙鈔均為偽鈔，且偽鈔之圖像較為模糊，平放觀偽
    鈔之一面，除該面的圖案外，亦可見其背面之圖案。
  (二)查被告就此偽鈔之來源及何時知係偽鈔，於警訊及檢察官初訊時供稱係：綽號「
    阿草」者給其之會錢，翌日要還錢予友人時，有人發現係偽鈔，始知云云；後於
    檢察官處又供稱：拿得偽鈔後翌日在家將錢拿出時，始知係偽鈔，當時友人「老
    六」在場云云；再稱：因見謝寶宗用過偽鈔，故向謝寶宗要偽鈔等語；於本院又
    改稱：係翌日與丁○○聊天時，丁○○告知係偽鈔，才知云云；於九十一年三月
    一日本院調查時，又稱：發現偽鈔時，甲○○亦在場云云，核其前後所供不一，
    所述顯難採信，另查倘被告收受時不知係偽鈔，嗣後始知，就此重要之事項，衡
    情斷無不告知偵查機關之理，且若果如此，其知偽鈔應僅一途，絕無如被告所供
    又係自己發現，又係丁○○發現，又係拿到時即知係偽鈔之理。
  (三)次查證人甲○○於本院雖證稱：與被告及綽號「老六」之丁○○欲玩牌時，因見
    被告所取之紙鈔顏色不對，伊遂取出一張真鈔比對，並告知被告係偽鈔，被告旋
    取去比對，並將所有約十幾張之偽鈔取出來數，後被告致電予其偽鈔之人，之後
    即出去找該人，從發現偽鈔至被告出門約有十幾分鐘，被告外出後，伊即告知丁○○被告拿到偽鈔要去換錢云云，然證人丁○○卻證稱：不知被告有偽鈔之事，
    玩牌時亦未曾見被告拿出一疊千元鈔票之情形等語，查倘被告、丁○○及甲○○
    一起玩牌時，被告及甲○○所述上開發現偽鈔之過程，何以丁○○會毫不知情？
    雖被告辯稱：丁○○聽不懂台語，可能不知渠等對話內容云云，而丁○○亦附和
    稱：聽不懂台語云云，然查縱丁○○聽不懂台語，且被告與甲○○上開對話均為
    台語，然查如甲○○所言上開過程共十幾分鐘，被告與甲○○均有比對真偽鈔，
    被告並拿出十幾張千元新台幣紙鈔，後又致電予其偽鈔之人，於本準備玩牌中突
    然離席，甲○○於被告離開後又告知丁○○被告離去之原因，若果有上情，縱丁○○不知被告與甲○○對話之內容，亦絕不可能不知發生何事，堪信證人甲○○
    所言難以遽信。雖被告所言與甲○○大略相符，然如前(二)所述，如被告收受時不
    知偽鈔，嗣後方知，就此情事衡無不告知偵辦機關之理，且其知偽鈔應僅一途，
    絕無如被告所供各種不同途徑之可能。再參以被告於九十年七月五日即為警查獲
    ，先前均未供述甲○○知上情，迄至九十一年三月一日始突稱：甲○○亦知，並
    聲請本院傳訊云云，倘甲○○知上情，被告豈會不早說明之理？依上諸情，堪認
    甲○○之證詞，顯為迴護被告之詞，無足採信。是被告於收受扣案十一張千元新
    台幣紙鈔時，即知為偽鈔，而非收受後始知。
  (四)查被告於收受扣案十一張千元新台幣紙鈔時即知係偽鈔，於偵查中復向檢察官供
    稱：因見謝寶宗用過偽鈔，故向謝寶宗要偽鈔等語，再參以其取得之數量多達十
    一張，又將之置於皮夾內，若被告非為行使而收集，僅係單純好奇而取得，其何
    需要十一張？並將之收在皮夾內隨時攜帶？顯見被告收集上開扣案紙鈔是為行使
    用至明。
  綜上，被告所辯顯係卸責之詞，不足採信，事證明確，被告犯行堪予認定，應依法
  論科。
二核被告所為，係犯刑法第一百九十六條第一項之意圖供行使之用，而收集偽造之通
  用紙幣罪。被告曾有如犯罪事實欄所述之犯罪科刑執行情形，有台灣高等法院檢察
  署刑案記錄簡覆表一份在卷可參。其受有期徒刑之執行完畢後，五年內再犯本件有
  期徒刑以上之罪，為累犯，應依刑法第四十七條規定加重其刑。按於依法偵查犯罪
  之人知悉犯罪事實及犯罪行為人前，向該等人報告自己之犯罪事實並願接受裁判即
  屬自首，查證人即帶隊查獲被告之小隊長乙○○於本院證稱：據報被告有毒品，前
  去盤查，於請被告提出證件時，見其皮夾內有許多鈔票，遂詢問被告何以有如此多
  款項，被告即稱係偽鈔，方知係偽鈔。線民提供線報時其與李銘華均在場，當時線
  報內容係毒品，未提及偽鈔。搜出偽鈔後，李銘華並未告稱線民說被告有偽鈔之語
  等語，堪認乙○○盤查被告時，並不知其有偽鈔，於被告取出偽鈔時，亦不知係偽
  鈔，直至被告告知始知。雖證人即查獲之警員李銘華證稱：接獲線民情報稱被告身
  上有毒品及偽鈔等語，但其亦證稱：現不記得是否線報有明確指稱被告有偽鈔或說
  可能等語。查倘線報內容提及偽鈔，衡情同聽取線民報告之乙○○應無不知之理，
  且李銘華於知查獲偽鈔後，應無不告知其上司乙○○線民曾提及偽鈔之理，是線報
  應未提及偽鈔，乙○○方會不知，且李銘華於查獲偽鈔後方會未向其小隊長乙○○
  報告。再查依李銘華之證詞，亦無法確定其查獲被告前線民曾告知被告持有偽鈔，
  尚難憑李銘華不確定之陳述，即認警方於查獲被告前即知其持有偽鈔。是應認被告
  收集偽鈔後，於犯罪未被發現前，即主動向查獲之乙○○承明所持有者為偽鈔，合
  於自首要件，應依刑法第六十二條前段規定，減輕其刑，並依法先加重再減輕。爰
  審酌被告犯罪之動機、目的、手段、收集偽鈔之張數、犯罪後否認犯行等犯後態度
  等一切情狀，量處如主文所示之刑。
三扣案之十一張千元新台幣紙鈔均為偽鈔，已如前述，爰依刑法第二百條諭知沒收。
四據上論斷，應依刑事訴訟法第二百九十九條第一項前段，刑法第一百九十六第一項
  、第二百條、第四十七條、第六十二條前段，罰金罰鍰提高標準條例第一條前段，
  判決如主文。
本案經檢察官林聰良到庭執行職務。
中      華      民      國    九十一    年      四      月    二十六    日
                                    臺灣士林地方法院刑事第一庭
                                        法  官  江  翠  萍
右正本證明與原本無異。
如不服本判決，應於判決送達後十日內，向本院提出上訴狀。
                                        書記官  范  淑  芬
中      華      民      國    九十一    年      五      月      一      日
附錄本案論罪科刑法條全文：
刑法第一百九十六第一項 ：
  行使偽造、變造之通用貨幣、紙幣、銀行券或意圖供行使之用而收集或交付於人者
  ，處三年以上十年以下有期徒刑，得併科五千元以下罰金。
